臺灣士林地方法院刑事判決
111年度交易字第139號
公  訴  人  臺灣士林地方檢察署檢察官
被      告  陳錦堂


上列被告因過失傷害案件，經檢察官提起公訴（111年度偵續緝
字第1號），本院判決如下：
    主  文
陳錦堂犯過失傷害罪，處拘役伍拾日，如易科罰金，以新臺幣壹
仟元折算壹日。
    事  實
一、陳錦堂於民國110年1月29日12時25分許，駕駛車牌號碼000-
    0000號自用小客車（下稱系爭車輛），自新北市○○區○○路○○
    0號停車格起駛，欲駛入秀峰路由西向東車道時，本應注意
    汽車起駛前應注意前後左右有無障礙或車輛行人，並應讓行
    進中之車輛及行人優先通行，且依當時天候晴、日間自然光
    線、柏油路面乾燥無缺陷、無障礙物、視距良好而無不能注
    意之情事，竟疏未注意即貿然向左駛入上開車道，適杜心怡
    騎乘車牌號碼000-000號普通重型機車（下稱系爭機車）搭
    載吳○毅，沿秀峰路由西向東行經該處，見狀閃避不及，雙
    方發生擦撞，杜心怡、吳○毅人車倒地，致杜心怡受有右側
    下背和骨盆挫傷、右側踝部及足部挫傷合併擦傷、雙側性膝
    部挫傷合併擦傷等傷害（下稱系爭傷害）。嗣經陳錦堂報警
    處理，始悉上情。
二、案經杜心怡訴由新北市政府警察局汐止分局函送臺灣士林地
    方檢察署（下稱士林地檢）檢察官偵查起訴。
    理  由
壹、程序方面：
一、按法院認為應科拘役、罰金或應諭知免刑或無罪之案件，被
    告經合法傳喚無正當理由不到庭者，得不待其陳述逕行判決
    ，刑事訴訟法第306條定有明文。經查，被告陳錦堂經本院
    合法傳喚，於111年9月15日審理期日無正當理由不到庭，有
    本院送達證書、上開審判期日報到單及審判筆錄在卷可稽【
    見本院111年度交易字第139號卷（下稱本院卷㈡）第27頁、
    第31頁至第38頁】，而本院認本案係應科拘役之案件，揆諸
    上開規定，爰不待其陳述，逕為一造缺席判決。
二、本判決後述所引之各項證據，其屬傳聞證據之部分，檢察官
    、被告於言詞辯論終結前，對於該等證據之證據能力均未爭
    執【見本院111年度審交易字第233號卷（本稱本院㈠）第51
    頁、第123頁至第125頁、第143頁至第145頁，本院卷㈡第33
    頁至第38頁】，本院審酌該等證據資料製作時之情況，尚無
    違法不當或證明力明顯過低之瑕疵，認以之作為本案證據應
    屬適當，依刑事訴訟法第159條之5第2項規定，該等證據具
    有證據能力。又本判決其他引用資以認定事實所憑之非供述
    證據，並無證據證明係公務員違背法定程序所取得，依刑事
    訴訟法第158條之4反面解釋，亦有證據能力。
貳、實體方面
一、認定事實之證據及理由：
　　訊據被告固坦承於上開時、地與告訴人杜心怡所騎乘之系爭
    機車發生碰撞，惟否認有何過失傷害犯行，辯稱：案發時其
    有打方向燈，其欲自秀峰路迴轉至對向車道，告訴人疏未注
    意而撞到其，告訴人是直行車，當時其僅剛起步，因告訴人
    車速過快其始未讓告訴人先行；其並無過失，係告訴人車速
    過快撞到其云云。
　㈠經查，被告於上開時、地駕駛系爭車輛自停車位起駛欲進入
    新北市汐止區秀峰路由西向東車道時，適告訴人搭載吳○毅
    騎乘系爭機車沿同車道由西向東行駛至該處，雙方發生碰撞
    ，致告訴人受有系爭傷害等節，業據告訴人於警詢及偵查中
    證述明確【見士林地檢110年度偵字第19337號卷（下稱偵卷
    ）第6頁至第8頁、第23頁，士林地檢110年度偵續字第341號
    卷（下稱偵續卷）第117頁至第119頁】，並有汐止國泰綜合
    醫院110年1月29日診斷證明書、傷勢照片、新北市政府警察
    局道路交通事故初步分析研判表、道路交通事故現場圖、道
    路交通事故調查報告表㈠㈡、初步分析研判索引表、現場及車
    損照片、被告之證號查詢汽車駕駛人等件在卷可稽（見偵卷
    第9頁、第11頁至第12頁、第14頁、第17頁至第21頁、第24
    至34頁、第37頁），復為被告所不爭執【見偵卷第22頁，士
    林地檢111年度偵續緝字第1號（下稱偵緝卷）第45頁至第47
    頁，本院卷㈠第123頁至第124頁、第144頁至第145頁】，先
    堪認定。
  ㈡按起駛前應顯示方向燈，注意前後左右有無障礙或車輛行人
    ，並應讓行進中之車輛行人優先通行，道路交通安全規則第
    89條第1項第7款定有明文。而被告領有合格駕照，有被告之
    證號查詢汽車駕駛人可證（見偵卷第37頁），被告對上開交
    通法規內容，自無不知之理。而被告係自道路範圍外之停車
    位起駛進入新北市汐止區秀峰路西向東之車道，告訴人所騎
    乘之系爭機車則係在同車道行進中之車輛，業經本院認定如
    前，則依前揭說明，被告自應禮讓告訴人所騎乘之系爭機車
    先行。又依當時天候晴、日間自然光線、柏油路面乾燥無缺
    陷、無障礙物、視距良好等情，有道路交通事故調查報告表
    ㈠及現場照片在卷可稽（見偵卷第19頁、第31頁至第34頁）
    ，足見被告客觀上並無不能注意之情事。
　㈢被告確未禮讓行進中之車輛優先通行而有過失，業據：
　⒈告訴人於警詢中及偵查中證稱：案發時我騎乘系爭機車沿秀
    峰路往新台五路方向行駛，因前方紅燈故我煞車減速，被告
    從右側停車格中駛出而未注意到我，致撞擊我右側車身，當
    時我時速約20公里，案發後我僅將系爭機車扶起；當時我騎
    系爭機車至秀峰路與忠孝東路口，我是直行車，因前方天橋
    顯示紅燈，故我減速準備停車，被告突然自路旁停車格自我
    右方切出撞到我，致我人車倒地，我因而受有系爭傷害等語
    明確（見偵卷第7頁、第23頁，見偵續卷第117頁）。
　⒉次查告訴人所騎乘之系爭機車停放於被告所駕駛系爭車輛左
    前方近分向限制線處，系爭車輛左前車頭有明顯刮擦痕且後
    車身仍位於停車格內，系爭機車右後方排氣管則明顯破裂，
    系爭車輛左前方至系爭機車右後方路面則有明顯刮地痕等節
    ，亦有現場及車損照片在卷可稽（見偵卷第24頁、第29頁、
    第31頁至第34頁），被告復自承：車輛停止後未移動等語（
    見偵卷第22頁），足見本案被告自停車格起駛後進入秀峰路
    由西向東車道撞擊其左前方、原行駛於同車道之告訴人，核
    與告訴人上開證述大致相符，則告訴人證稱被告自停車格起
    駛疏未注意其動向致車禍發生等節，應堪採信。
　⒊被告就此固辯稱其有打方向燈，係告訴人疏未注意、車速過
    快撞其，其無過失云云。惟案發時告訴人行駛於被告左前方
    ，系爭車輛撞擊痕位於左前車頭、後車身仍位於停車格內，
    業如⒉所述，顯見案發時被告為起駛車輛且為後車，告訴人
    則為行進中之前車，告訴人顯無撞擊被告所駕駛之系爭車輛
    之可能，被告前揭所辯，顯與客觀事證不符，已難採信。再
    者，被告縱已顯示方向燈，然其既係起駛車輛，本負有讓行
    進中之告訴人優先通行之責任，告訴人則無注意後車即被告
    動向之義務，被告竟疏未注意，貿然進入車道致撞擊左前方
    行進中之告訴人，被告確有過失甚明。
　⒋又告訴人因本案車禍受有系爭傷害，被告之過失行為與告訴
    人所受系爭傷害顯具有相當之因果關係。另本案經新北市政
    府警察局道路交通事故初步分析結果，亦認：「陳錦堂由停
    車格起步，疑未注意左側有無車輛，並讓行進中之車輛優先
    通行。杜心怡尚未發現肇事因素。」，有新北市政府警察局
    道路交通事故初步分析研判表在卷可參（見偵卷第14頁），
    亦同本院之認定。是被告就本案車禍確有疏未注意讓行進中
    之車輛優先通行之過失。
　㈢綜上所述，本案事證明確，被告犯行堪以認定，應予依法論
    科。　　　
二、論罪科刑：
　㈠核被告所為，係犯刑法第284條前段之過失傷害罪。又被告雖
    於肇事後報警處理且未離開現場，而係留在原地等待司法警
    察到場處理事故並表明為肇事者，有道路交通事故肇事人自
    首情形紀錄表1紙在卷可稽（見偵卷第36頁），並經告訴人
    證述明確（見偵卷第23頁），惟被告於準備程序中無故未到
    庭，員警拘提未果，嗣經本院發布通緝，經警緝獲後，經本
    院諭知限制住居，惟被告於本院審理中復無故未到庭，足見
    被告並無接受裁判之意，不宜獲邀減刑寬典，爰不依自首規
    定減輕其刑，附此敘明。
　㈡爰以行為人責任為基礎，審酌被告於本應注意起駛前應注意
    前後左右有無障礙或車輛行人，並應讓行進中之車輛及行人
    優先通行，竟疏未注意，貿然進入車道，致告訴人受有系爭
    傷害，所為實有不該；復斟酌被告否認犯行之犯後態度，及
    告訴人拒絕調解而迄未賠償告訴人分文，併審酌告訴人因本
    件交通事故所受之傷勢程度、被告為肇事原因、告訴人則無
    過失，被告之素行，及其自述國小畢業、現擔任粗工，家庭
    經濟狀況小康之智識程度及家庭生活經濟狀況（見偵緝卷第
    15頁），暨檢察官、告訴人就科刑範圍之意見（見本院卷㈠
    第37頁，本院卷㈡第38頁）等一切情狀，量處如主文所示之
    刑，並諭知易科罰金之折算標準，以資警惕。
據上論斷，應依刑事訴訟法第306條、第299條第1項前段，判決
如主文。
本案經檢察官曾揚嶺提起公訴，檢察官李清友、郭季青到庭執行
職務。　　
中　　華　　民　　國　　111 　年　　10 　　月　　6　　日
                  刑事第一庭　法  官  鍾  晴
以上正本證明與原本無異。
如不服本判決應於收受送達後20日內向本院提出上訴書狀，並應
敘述具體理由。其未敘述上訴理由者，應於上訴期間屆滿後20日
內向本院補提理由書（均須按他造當事人之人數附繕本）「切勿
逕送上級法院」。
因疫情而遲誤不變期間，得向法院聲請回復原狀。
                              書記官  李欣頻　　　　　　
中　　華　　民　　國　　111 　年　　10　　月　　6 　　日
附錄法條
刑法第284條
因過失傷害人者，處一年以下有期徒刑、拘役或十萬元以下罰金
；致重傷者，處三年以下有期徒刑、拘役或三十萬元以下罰金。